【裁判字號】    99,訴,868
【裁判日期】    990630
【裁判案由】    毒品危害防制條例
【裁判全文】
臺灣板橋地方法院刑事判決               99年度訴字第868號
公  訴  人  臺灣板橋地方法院檢察署檢察官
被      告  甲○○
上列被告因違反毒品危害防制條例案件，經檢察官提起公訴（98
年度毒偵字第7657、7818、8868號、99年度毒偵字第1145、2408
號），本院依簡式審判程序審理後，判決如下：
    主    文
甲○○犯如附表所示之罪，分別處如附表所示之刑。應執行有期
徒刑貳年拾月，扣案第二級毒品甲基安非他命合計驗餘淨重零點
柒伍壹陸公克，沒收銷燬之；扣案包裹上開甲基安非他命之包裝
袋貳個及夾鍊袋拾貳個，均沒收之。
    事    實
一、甲○○前因施用毒品案件，經本院以97年度毒聲字第1128號
    裁定送觀察、勒戒，經觀察、勒戒後，認無繼續施用毒品傾
    向，於民國98年5 月8 日執行完畢釋放出臺灣臺北看守所附
    設勒戒所，並於98年5 月21日由臺灣板橋地方法院檢察署檢
    察官以98年度毒偵緝字第212 、213 號及98年度毒偵字第30
    99號為不起訴處分確定。詎甲○○於上開觀察、勒戒執行完
    畢釋放後5 年內，分別於如附表所示之時間、地點，先後施
    用第一級毒品海洛因及第二級毒品甲基安非他命（均詳如附
    表所載）。嗣分別於如附表所示之時間、地點為警查獲甲○
    ○，並當場扣得其所有如附表編號三、五所示之毒品及物品
    。
二、案經甲○○自首暨臺北縣政府警察局、臺北縣政府警察局土
    城分局、板橋分局、新莊分局、新店分局分別移請臺灣板橋
    地方法院檢察署檢察官偵查後提起公訴。
    理    由
一、本案被告甲○○所犯均係死刑、無期徒刑、最輕本刑為3 年
    以上有期徒刑以外之罪，其於準備程序中就被訴事實皆為有
    罪之陳述，經本院告知簡式審判程序之旨，並聽取公訴人、
    被告之意見後，經合議庭裁定由受命法官獨任進行簡式審判
    程序審理，合先敘明。
二、上揭犯罪事實，業據被告甲○○於本院準備程序中及審理時
    均坦承不諱（其中附表編號一、四所示有關施用海洛因部分
    ，被告於各次警詢時即已坦承不諱），並有臺北縣政府警察
    局新莊分局98年10月20日搜索扣押筆錄暨扣案物品目錄表、
    臺北縣政府警察局新店分局99年1 月24日搜索扣押筆錄暨扣
    案物品目錄表各1 份、98年10月20日查獲現場及扣案物照片
    4 張、99年1 月24日查獲現場及扣案物照片6 張附卷可憑，
    而被告於如附表所示之時間、地點為警查獲後，分別經採集
    其尿液送台灣檢驗科技股份有限公司囑託鑑定結果，均呈嗎
    啡（按海洛因經施用進入人體後，係水解還原成嗎啡，再代
    謝排出體外，業據行政院衛生署藥物食品檢驗局以73藥檢壹
    字第030221號函文說明綦詳，而為本院辦理施用第一級毒品
    案件職務上所已知）、甲基安非他命之陽性反應，有該公司
    如附表所示之濫用藥物檢驗報告附卷可稽；另如附表編號五
    所示之扣案毒品經送交通部民用航空局航空醫務中心鑑驗，
    合計淨重0.753 公克、合計驗餘淨重0.7516公克，均檢出甲
    基安非他命成分，亦有如附表編號五所示之毒品鑑定書在卷
    可憑，足以佐證被告自白與事實相符，堪以採信。再被告前
    因施用毒品案件，經本院以97年度毒聲字第1128號裁定送觀
    察、勒戒，經觀察、勒戒後，認無繼續施用毒品傾向，於98
    年5 月8 日執行完畢釋放出臺灣臺北看守所附設勒戒所，並
    於98年5 月21日由臺灣板橋地方法院檢察署檢察官以98年度
    毒偵緝字第212 、213 號及98年度毒偵字第3099號為不起訴
    處分確定等情，有臺灣高等法院被告前案紀錄表1 份附卷可
    稽，足徵被告係經觀察、勒戒執行完畢釋放後，5 年以內再
    先後為本案各次施用海洛因、甲基安非他命之事證明確，被
    告犯行均洵堪認定。
三、按海洛因、甲基安非他命分別屬毒品危害防制條例第2 條第
    2 項第1 款、第2 款所定之第一級、第二級毒品，是核被告
    甲○○就如附表所示施用海洛因部分，均係犯毒品危害防制
    條例第10條第1 項之施用第一級毒品罪；就如附表所示施用
    甲基安非他命部分，均係犯毒品危害防制條例第10條第2 項
    之施用第二級毒品罪。被告各次為施用海洛因、甲基安非他
    命而持有海洛因、甲基安非他命之低度行為，分別為其施用
    第一級、第二級毒品之高度行為所吸收，均不另論罪。又被
    告於如附表編號一、四所示時地施用海洛因而為警查獲後，
    於警詢時即均主動坦承違犯當次施用第一級毒品之情，且警
    方各次復皆無查獲被告持有任何海洛因或可供其施用海洛因
    使用之相關物品，此有被告98年9 月8 日、98年12月7 日警
    詢筆錄在卷可參，足徵在被告向警員坦承其曾於如附表編號
    一、四所示時地施用海洛因以前，警方實無任何得憑以懷疑
    被告涉犯前揭2 次施用第一級毒品罪嫌之依據，堪認被告係
    於有偵查犯罪權限之機關、人員尚無相當證據足以懷疑其涉
    有前揭2 次施用第一級毒品犯行前，即向警員自首進而接受
    裁判無訛，爰均依刑法第62條前段規定，就其所犯前揭2 次
    施用第一級毒品部分減輕其刑。另被告於如附表編號五所示
    時地，係以一注射行為同時違犯施用第一級、第二級毒品罪
    名，業據被告於本院訊問時供明無訛，且經遍查全卷，尚無
    足以證明被告所述與事實不符之積極證據資料，依罪疑唯輕
    原則，自應作有利於被告之認定，故被告該次所為係屬想像
    競合犯，應僅從一重之施用第一級毒品罪處斷，公訴意旨就
    此未參酌上情而請求予以分論併罰，自有未合。再被告於如
    附表編號一至四所示時地分別施用第一級、第二級毒品，所
    犯罪名行為互殊，而其如前述分別施用第一級、第二級毒品
    各4 次後，復於如附表編號五所示時地，以一注射行為違犯
    較重之施用第一級毒品罪名，於各次施用之時地皆可明白區
    辨，且係被告經警查獲後始再犯者，足認其本案所犯施用第
    一級毒品共5 罪、施用第二級毒品共4 罪間之犯意均屬各別
    ，皆應予分論併罰。爰審酌被告刑案前科紀錄之素行狀況，
    有前揭臺灣高等法院被告前案紀錄表在卷可參，兼衡其不思
    尋求正當之身心發展，先後施用足以導致精神障礙、性格異
    常，甚至造成生命危險之海洛因、甲基安非他命，戕害一己
    之身心健康，對社會治安可能之危害程度非微，惟於犯後尚
    知坦認全部犯行，並曾前往臺北縣立醫院接受美沙冬戒癮治
    療等一切情狀，分別量處如附表所示之刑，並定其應執行之
    刑，以示懲儆。末查，扣案如附表編號五所示之甲基安非他
    命合計驗餘淨重0.7516公克，屬查獲之第二級毒品，應依毒
    品危害防制條例第18條第1 項前段規定，於被告當次犯行之
    宣告刑及所定應執行刑後，皆諭知沒收銷燬之（至因檢驗需
    要而經取用滅失之部分，則不再宣告沒收銷燬）；扣案如附
    表編號五所示包裹上開甲基安非他命之包裝袋2 個，係用於
    防止毒品裸露、潮濕，便於攜帶施用，與扣案如附表編號三
    所示原用以包裝海洛因之夾鍊袋12個（起訴書雖載為海洛因
    殘渣袋，惟依卷內積極證據資料顯示，未見各夾鍊袋內確仍
    存有海洛因等毒品成分，自難依毒品危害防制條例第18條第
    1 項前段規定諭知沒收銷燬），皆為被告所有，分別供其施
    用第二級、第一級毒品所用之物，業據被告陳明在卷，爰依
    刑法第38條第1 項第2 款規定，於被告當次犯行之宣告刑及
    所定應執行刑後，均併予宣告沒收之。
據上論斷，應依刑事訴訟法第273 條之1 第1 項、第299 條第1
項前段，毒品危害防制條例第10條、第18條第1 項前段，刑法第
11條前段、第62條前段、第55條、第38條第1 項第2 款、第51條
第5 款、第9 款，判決如主文。
本案經檢察官馮君傑到庭執行職務。
中    華    民    國    99    年    6     月    30    日
                  刑事第十七庭  法  官  張 兆 光
上列正本證明與原本無異。
如不服本判決，應於判決送達後10日內敘明上訴理由，向本院提
出上訴狀 (應附繕本) ，上訴於臺灣高等法院。其未敘述上訴理
由者，應於上訴期間屆滿後20日內向本院補提理由書「切勿逕送
上級法院」。
                                書記官  曹 秋 冬
中    華    民    國    99    年    6     月    30    日
附錄本案論罪科刑法條：
毒品危害防制條例第10條
施用第一級毒品者，處6 月以上5 年以下有期徒刑。
施用第二級毒品者，處3 年以下有期徒刑。
附表：
┌─┬──────────┬──────────┬──────────┬────┬─────┬─────────┐
│編│施用毒品之時間、地點│為警查獲之時間、地點│扣案毒品暨毒品鑑定書│扣案物品│採集尿液檢│應宣告之罪刑      │
│號│                    │                    │                    │        │驗報告    │                  │
├─┼──────────┼──────────┼──────────┼────┼─────┼─────────┤
│一│於98年9 月7 日下午某│於98年9 月8 日下午1 │無                  │無      │台灣檢驗科│甲○○施用第一級毒│
│  │時許，在臺北縣板橋市│時20分許，為警在臺北│                    │        │技股份有限│品，處有期徒刑伍月│
│  │四川路1 段337 號4 樓│縣板橋市○○路○ 段33│                    │        │公司98年9 │；又施用第二級毒品│
│  │，基於施用第二級毒品│7 號4 樓查獲，甲○○│                    │        │月30日濫用│，處有期徒刑肆月  │
│  │之犯意，將第二級毒品│並於有偵查犯罪職權之│                    │        │藥物檢驗報│                  │
│  │甲基安非他命放在吸食│機關或人員知悉其涉嫌│                    │        │告        │                  │
│  │器內，以點火燒烤吸食│為左列施用海洛因犯行│                    │        │          │                  │
│  │煙霧之方式，施用甲基│前，主動向警員自首接│                    │        │          │                  │
│  │安非他命1 次，另基於│受裁判，而經警採集陳│                    │        │          │                  │
│  │施用第一級毒品之犯意│妤柔尿液送鑑驗後，始│                    │        │          │                  │
│  │，於同日晚間8 時許，│悉其左列施用甲基安非│                    │        │          │                  │
│  │在前址以將第一級毒品│他命之情            │                    │        │          │                  │
│  │海洛因摻在香菸內，再│                    │                    │        │          │                  │
│  │點燃吸食之方式，施用│                    │                    │        │          │                  │
│  │海洛因1 次          │                    │                    │        │          │                  │
├─┼──────────┼──────────┼──────────┼────┼─────┼─────────┤
│二│於98年9 月19日中午某│於98年9 月19日下午4 │無                  │無      │台灣檢驗科│甲○○施用第一級毒│
│  │時許，在臺北縣板橋市│時50分許，為警在臺北│                    │        │技股份有限│品，處有期徒刑柒月│
│  │四川路1 段337 號4 樓│縣板橋市○○路○ 段33│                    │        │公司98年10│；又施用第二級毒品│
│  │401 室，先基於施用第│7 號4 樓401 室查獲陳│                    │        │月9 日濫用│，處有期徒刑肆月  │
│  │一級毒品之犯意，以將│妤柔，並採集其尿液送│                    │        │藥物檢驗報│                  │
│  │海洛因摻在香菸內，再│鑑驗後，始悉左情    │                    │        │告        │                  │
│  │點燃吸食之方式，施用│                    │                    │        │          │                  │
│  │海洛因1 次；另基於施│                    │                    │        │          │                  │
│  │用第二級毒品之犯意，│                    │                    │        │          │                  │
│  │將甲基安非他命放在吸│                    │                    │        │          │                  │
│  │食器內，以點火燒烤吸│                    │                    │        │          │                  │
│  │食煙霧之方式，施用甲│                    │                    │        │          │                  │
│  │基安非他命1 次      │                    │                    │        │          │                  │
├─┼──────────┼──────────┼──────────┼────┼─────┼─────────┤
│三│於98年10月19日晚間某│98年10月20日凌晨0 時│無                  │夾鍊袋12│台灣檢驗科│甲○○施用第一級毒│
│  │時許，在行經臺北縣新│許，為警在臺北縣新莊│                    │個（原用│技股份有限│品，處有期徒刑柒月│
│  │莊市某處之車牌號碼78│市○○路○ 段119 號前│                    │以包裹海│公司98年11│，扣案夾鍊袋拾貳個│
│  │30-EQ 號自用小客車上│查獲甲○○，並當場扣│                    │洛因）  │月4 日濫用│，沒收之；又施用第│
│  │，先基於施用第一級毒│得其所有之右列物品，│                    │        │藥物檢驗報│二級毒品，處有期徒│
│  │品之犯意，以將海洛因│而經警採集其尿液送鑑│                    │        │告        │刑肆月            │
│  │摻在香菸內，再點燃吸│驗後，始悉左情      │                    │        │          │                  │
│  │食之方式，施用海洛因│                    │                    │        │          │                  │
│  │1 次；另基於施用第二│                    │                    │        │          │                  │
│  │級毒品之犯意，將甲基│                    │                    │        │          │                  │
│  │安非他命放在吸食器內│                    │                    │        │          │                  │
│  │，以點火燒烤吸食煙霧│                    │                    │        │          │                  │
│  │之方式，施用甲基安非│                    │                    │        │          │                  │
│  │他命1 次            │                    │                    │        │          │                  │
├─┼──────────┼──────────┼──────────┼────┼─────┼─────────┤
│四│於98年12月6 日晚間6 │於98年12月7 日上午3 │無                  │無      │台灣檢驗科│甲○○施用第一級毒│
│  │時許，在臺北縣新莊市│時許，為警在臺北縣新│                    │        │技股份有限│品，處有期徒刑伍月│
│  │新泰路222 號3 樓，先│莊市○○路222 號前查│                    │        │公司99年2 │；又施用第二級毒品│
│  │基於施用第一級毒品之│獲，甲○○並於有偵查│                    │        │月25日濫用│，處有期徒刑肆月  │
│  │犯意，以將海洛因摻在│犯罪職權之機關或人員│                    │        │藥物檢驗報│                  │
│  │香菸內，再點燃吸食之│知悉其涉嫌為左列施用│                    │        │告        │                  │
│  │方式，施用海洛因1 次│海洛因犯行前，主動向│                    │        │          │                  │
│  │；另基於施用第二級毒│警員自首接受裁判，而│                    │        │          │                  │
│  │品之犯意，將甲基安非│經警採集甲○○尿液送│                    │        │          │                  │
│  │他命放在吸食器內，以│鑑驗後，始悉其左列施│                    │        │          │                  │
│  │點火燒烤吸食煙霧之方│用甲基安非他命之情  │                    │        │          │                  │
│  │式，施用甲基安非他命│                    │                    │        │          │                  │
│  │1 次                │                    │                    │        │          │                  │
├─┼──────────┼──────────┼──────────┼────┼─────┼─────────┤
│五│於99年1 月24日下午5 │99年1 月24日晚間8 時│第二級毒品甲基安非他│包裹左列│台灣檢驗科│甲○○施用第一級毒│
│  │、6 時許，在臺北縣中│40分許，為警在臺北縣│命合計淨重0.753 公克│甲基安非│技股份有限│品，處有期徒刑玖月│
│  │和市○○路某處，基於│中和市○○路221 號前│（驗餘淨重0.7516公克│他命之包│公司99年2 │，扣案第二級毒品甲│
│  │併同施用第一級、第二│查獲甲○○，並當場扣│）、交通部民用航空局│裝袋2 個│月9 日濫用│基安非他命合計驗餘│
│  │級毒品之犯意，以針筒│得其所有之右列毒品及│航空醫務中心99年2 月│        │藥物檢驗報│淨重零點柒伍壹陸公│
│  │注射之方式，同時施用│物品，而經警採集其尿│12日航藥鑑字第099093│        │告        │克，沒收銷燬之，扣│
│  │海洛因、甲基安非他命│液送鑑驗後，始悉左情│3 號毒品鑑定書      │        │          │案包裹上開甲基安非│
│  │1 次                │                    │                    │        │          │他命之包裝袋貳個，│
│  │                    │                    │                    │        │          │沒收之            │
└─┴──────────┴──────────┴──────────┴────┴─────┴─────────┘

司法院資訊處製作；財團法人民間司法改革基金會備份。
